臺灣高等法院臺中分院刑事裁定
110年度聲字第3001號

聲  請  人  臺灣高等檢察署臺中檢察分署檢察官     
受  刑  人  潘俊宇



上列聲請人因受刑人數罪併罰有二裁判以上，聲請定其應執行之
刑（聲請案號：110年度執聲字第1408號），本院裁定如下：
    主  文
潘俊宇因犯如附表所示各罪所處之刑，應執行有期徒刑伍年。
    理  由
一、聲請意旨略以：受刑人潘俊宇（下稱受刑人）因侵占數罪，
    先後經判決確定如附表，數罪中雖有刑法第50條第1項但書
    所列情形，惟受刑人已請求檢察官聲請定應執行刑，應依刑
    法第50條第2項、第53條、第51條第5款規定，定其應執行之
    刑，爰依刑事訴訟法第477條第1項聲請裁定等語。
二、按裁判確定前犯數罪者，併合處罰之，而數罪併罰有二以上
    裁判者，應定其應執行之刑，其宣告多數有期徒刑者，於各
    刑中之最長期以上，各刑合併之刑期以下，定其刑期，但不
    得逾30年，刑法第50條第1項前段、第53條、第51條第5款分
    別定有明文。又刑法第50條規定裁判確定前犯數罪而有該條
    第1 項但書各款所定「得易科罰金之罪與不得易科罰金之
    罪。得易科罰金之罪與不得易服社會勞動之罪。得易服社
    會勞動之罪與不得易科罰金之罪。得易服社會勞動之罪與
    不得易服社會勞動之罪」之情形者，明定不得併合處罰，以
    避免不得易科罰金之罪與得易科罰金之罪合併而造成得易科
    罰金之罪無法單獨易科罰金之結果。惟依該條第2項「前項
    但書情形，受刑人請求檢察官聲請定應執行刑者，依第51條
    規定定之」之規定，係賦予受刑人選擇仍按刑法第51條規定
    以定執行刑之權利。是於裁判確定前犯數罪，而有刑法第50
    條第1項但書各款所列情形者，除受刑人請求檢察官聲請定
    應執行刑者外，不得併合處罰，亦即受刑人於裁判確定前所
    犯數罪，兼有得易科罰金之罪與不得易科罰金之罪時，是否
    依刑法第51條定其應執行刑，繫乎受刑人之請求與否，而非
    不問受刑人之利益與意願，一律併合處罰。另按刑事訴訟法
    第370條第2項、第3項，已針對第二審上訴案件之定應執行
    刑，明定有不利益變更禁止原則之適用；於分屬不同案件之
    數罪併罰有應更定執行刑者，本於同為定刑裁定應為相同處
    理之原則，法院於裁定定應執行之刑時，自仍應有不利益變
    更禁止原則之考量，亦即另定之執行刑，其裁量所定之刑期
    不得較重於前定之執行刑加計後裁判宣告之刑之總和，否則
    即與法律秩序理念及法律目的之內部界限有違（最高法院10
    3年度第14次刑事庭決議、最高法院93年度台非字第192號判
    決意旨參照）。
三、查受刑人因侵占數罪，先後經臺灣臺中地方法院及本院分別
    判處如附表所示之刑，均經確定在案。而附表編號2、3部分
    為得易科罰金之罪，附表編號1、編號4至10部分為不得易科
    罰金之罪，屬刑法第50條第1項但書第1款所示之情形。茲檢
    察官依受刑人之請求聲請定其應執行之刑，此有臺灣臺中地
    方檢察署刑法第50條第1項但書案件是否請求定應執行刑調
    查表影本1份在卷可稽（見本院卷第11頁），本院審核認聲
    請為正當，應予准許。經本院於民國110年12月2日函詢受刑
    人關於本件定應執行刑案件之意見，受刑人於110年12月8日
    提出2份書狀表示懺悔及請求從輕量刑之意，有本院函文及
    受刑人提出之「求哀懺悔寫悔過書、諄教訓、諄教化、諄教
    誨狀」、「為乞求懇請貴高院貴尊鈞鈞長從輕量定應執行刑
    狀」在卷可稽(見本院卷第95頁、第101至109頁、第111至12
    7頁)，經衡酌受刑人所犯各罪之犯罪類型、行為態樣、手段
    、動機、侵害法益種類及責任非難程度等一切情狀，並參酌
    受刑人就定應執行刑具狀所陳述之意見，及整體評價其應受
    矯治之程度，兼衡責罰相當與刑罰經濟之原則，在不逾越內
    部界限（即如附表編號1至7所示之10罪曾定應執行刑為有期
    徒刑2年10月，編號8至9所示之2罪曾定應執行刑為有期徒刑
    1年7月，編號10所示之1罪宣告刑為有期徒刑1年，合計5年5
    月）及外部界限之範圍內，合併定其應執行刑如主文所示。
四、另按數罪併罰中之一罪依刑法規定得易科罰金者，若因與不
    得易科之他罪併合處罰結果而不得易科罰金時，原可易科部
    分所處之刑自亦無庸為易科罰金折算標準之記載（司法院大
    法官釋字第144號、第679號解釋意旨參照）。本件受刑人所
    犯如「附表編號2、3所示」雖係得易科罰金之罪，然既與「
    編號1、4至10所示」不得易科罰金之罪合併處罰，自無庸為
    易科罰金折算標準之記載，併予敘明。
五、依刑事訴訟法第477條第1項，刑法第50條第2項、第53條、
    第51條第5款，裁定如主文。
中　　華　　民　　國　　110 　年　　12　　月　　13　　日
            刑事第十一庭　  審判長法　官　張意聰
                                  法　官　周瑞芬
                                  法　官　陳慧珊
以上正本證明與原本無異。
不得抗告。
                                  書記官  李淑芬
　　　　　　　　　　　　　　　　　
中　　華　　民　　國　　110 　年　　12　　月　　13　　日

附表：受刑人潘俊宇定應執行刑案件一覽表
編               號        1        2         3    罪               名  詐欺 詐欺 詐欺 宣      告       刑  有期徒刑8月 （2罪） 有期徒刑4月 （2罪） 有期徒刑3月 （2罪） 犯    罪   日    期  1.98年4月間 2.98.11.27-   98年12月下旬 1.98.05.20 2.98.09.21  1.98.06.18-   98.07.20 2.98.08.03 偵 查（自 訴）機 關 年    度    案   號  臺中地檢99年度偵字第25764號 臺中地檢99年度偵字第25764號 臺中地檢99年度偵字第25764號 最後事實審 法            院 臺中高分院 臺中高分院  臺中高分院　   案            號 100年度上易字第1498號 100年度上易字第1498號 100年度上易字第1498號  判    決   日 期 101.04.11 101.04.11 101.04.11 　  確定判決 法            院 臺中高分院 臺中高分院 臺中高分院 　　   案            號 100年度上易字第1498號 100年度上易字第1498號 100年度上易字第1498號  判           決  確   定  日  期 101.04.11 101.04.11 101.04.11 是否得為易科罰金之 案件  不得易科 不得社勞   得易科 得社勞          得易科 得社勞          備              註  臺中地檢107年度執緝字第2560號 臺中地檢101年度執字第5429號 （編號1至7曾定應執行有期徒刑2年10月）   

編               號       4        5         6         7 罪               名  詐欺 詐欺 詐欺 詐欺 宣      告       刑  有期徒刑9月 有期徒刑11月 有期徒刑10月  有期徒刑7月 犯    罪   日    期  98.09.07 98.09.24- 98.10.15 98.10.15 99.06.07 偵 查（自 訴）機 關 年    度    案   號  臺中地檢99年度偵字第25764號 臺中地檢99年度偵字第25764號 臺中地檢99年度偵字第25764號 臺中地檢99年度偵字第25764號 最後事實審 法            院 臺中高分院 臺中高分院 臺中高分院 　　  臺中高分院  案            號 100年度上易字第1498號 100年度上易字第1498號 100年度上易字第1498號 100年度上易字第1498號  判    決   日 期 101.04.11 101.04.11 101.04.11 　  101.04.11 確定判決 法            院 臺中高分院 臺中高分院 臺中高分院 　　  臺中高分院  案            號 100年度上易字第1498號 100年度上易字第1498號 100年度上易字第1498號 100年度上易字第1498號  判           決  確   定  日  期 101.04.11 101.04.11 101.04.11 101.04.11 是否得為易科罰金之 案件   不得易科 不得社勞   不得易科 不得社勞          不得易科 不得社勞          不得易科 不得社勞  備              註  臺中地檢107年度執緝字第2560號 臺中地檢101年度執字第5429號 （編號1至7曾定應執行有期徒刑2年10月）    

編               號        8        9        10    罪               名  詐欺 詐欺 侵占 宣      告       刑  有期徒刑1年2月  有期徒刑7月  有期徒刑1年 犯    罪   日    期  100.07.27- 100.08.01  100.04.20- 100.06.01   99.06.07 偵 查（自 訴）機 關 年    度    案   號  臺中地檢108年度偵緝字第32號 臺中地檢108年度偵緝字第32號 臺中地檢108年度偵字第6572號 最後事實審 法            院 臺中地院 臺中地院 臺中高分院 　　   案            號 108年度易字第 1808號 108年度易字第 1808號  108年度上易字第1266號   判    決   日 期 108.07.25 108.07.25 108.12.31 　  確定判決 法            院 臺中地院 臺中地院 臺中高分院 　　   案            號 108年度易字第 1808號 108年度易字第 1808號 108年度上易字第1266號  判           決  確   定  日  期 108.10.02 （撤回上訴） 108.10.02 （撤回上訴） 108.12.31 是否得為易科罰金之 案件  不得易科 不得社勞   不得易科 不得社勞          不得易科 不得社勞          備              註  臺中地檢108年度執字第16895號    （編號8至9曾定應執行有期徒刑 1年7月）  臺中地檢109年度執字第1624號